臺灣新竹地方法院民事裁定  
109年度監宣字第337號
聲  請  人  廖尚洪    

特別代理人  楊閔翔律師
複  代理人  黃姵菁律師    
關  係  人  廖森彥    

            廖桂香    

            廖春香    
            新竹縣政府
法定代理人  楊文科    
代  理  人  林育瑩社工
上列當事人間監護宣告事件，本院裁定如下：
    主  文
一、宣告廖尚洪（民國00年00月0日生，身分證統一編號：Z0000
    00000號）為受監護宣告之人。
二、選定新竹縣政府為受監護宣告之人廖尚洪之監護人。
三、指定廖桂香（民國00年0月00日生，身分證統一編號：Z0000
    00000號）為會同開具財產清冊之人。
四、程序費用由受監護宣告之人負擔。
    理  由
一、程序事項：
(一)按無訴訟能力人有為訴訟之必要，而無法定代理人或法定代
    理人不能行代理權者，其親屬或利害關係人，得聲請受訴法
    院之審判長，選任特別代理人，民事訴訟法第51條第2項定
    有明文。上述規定，於家事非訟事件準用之，此觀之家事事
    件法第97條、非訟事件法第11條規定即明。經查，聲請人為
    中度身心障礙者，無法以言語表達其意思，亦無法理解他人
    言語，日常生活均需他人看護、照顧，而足認其並無獨立以
    法律行為負義務之能力，應為無程序能力之人，又其現已成
    年，無法定代理人，本院爰於民國109年11月3日選任楊閔翔
    律師擔任聲請人之特別代理人，代理聲請人實施本件非訟行
    為。
(二)次按於聲請監護宣告事件及撤銷監護宣告事件，應受監護宣
    告之人及受監護宣告之人有程序能力。如其無意思能力者，
    法院應依職權為其選任程序監理人。但有事實足認無選任之
    必要者，不在此限，家事事件法第165條定有明文。查本件
    監護宣告事件並未有對於監護人之人選、如何照料受監護宣
    告之人，及受監護宣告之人財產使用等意見紛歧之情形，是
    本件尚無依職權為相對人選任程序監理人之必要，故未予選
    任。
二、聲請意旨略以：聲請人係中度身心障礙者，已不能為意思表
    示或受意思表示，或不能辨識意思表示之效果，爰依法聲請
    宣告伊為受監護宣告之人，並請求選定關係人新竹縣政府為
    伊之監護人，及指定會同開具財產清冊之人，且提出身心障
    礙證明、身分證影本等件為證。
三、按對於因精神障礙或其他心智缺陷，致不能為意思表示或受
    意思表示，或不能辨識其意思表示之效果者，法院得因本人
    、配偶、四親等內之親屬、最近一年有同居事實之其他親屬
    、檢察官、主管機關或社會福利機構之聲請，為監護之宣告
    ，民法第14條第1 項定有明文。又法院應於鑑定人前，就應
    受監護宣告之人之精神或心智狀況，訊問鑑定人及應受監護
    宣告之人，始得為監護之宣告。但有事實足認無訊問之必要
    者，不在此限。鑑定應有精神科專科醫師或具精神科經驗之
    醫師參與並出具書面報告，家事事件法第167 條第1 項、第
    2 項分別定有明文。本件聲請人之特別代理人已陳明聲請人
    目前臥床，無法自理等語，有本院公務電話紀錄可稽，爰認
    本件以囑託鑑定人對聲請人進行精神或心智狀況之鑑定即為
    已足，並無由本院訊問聲請人之必要。又經鑑定人鑑定結果
    ，認聲請人109年9月發生車禍事件導致腦出血昏迷後，便被
    送至機構照顧，個案雖在11月清醒，但有認知退化、需他人
    照顧。鑑定時，個案雖意識清醒，但注意力、定向感有明顯
    障礙，對提問的理解有困難，常答非所問，甚至無法因應提
    問內容而重複回答，有錯誤及虛談的情況，認知上明顯錯誤
    又不自知，也無法理解及執行口頭指令，已呈現重度之失智
    認知退化。依鑑定當時之臨床病況判斷，個案已符合因精神
    障礙或其他心智缺陷，致不能為意思表示或受意思表示，或
    不能辨識其意思表示之效果，即已達監護宣告之程度等語，
    有天主教仁慈醫療財團法人仁慈醫院110年3月14日仁醫字第
    1105000140號函司法鑑定報告書在卷可考，堪認聲請人因失
    智認知退化，致不能為意思表示、受意思表示，或不能辨識
    其意思表示之效果至明。從而，聲請人聲請宣告其為受監護
    宣告之人，核無不合，應予准許。　　　
四、再按受監護宣告之人應置監護人；法院為監護之宣告時，應
    依職權就配偶、四親等內之親屬、最近一年有同居事實之其
    他親屬、主管機關、社會福利機構或其他適當之人選定一人
    或數人為監護人，並同時指定會同開具財產清冊之人，民法
    第1110條、第1111條第1項定有明文。查聲請人之父母已歿
    ，未婚，無子女，特別代理人稱聲請人與尚生存之兄弟姊妹
    即關係人廖森彥、廖桂香、廖春香等人少有往來等語，本件
    經新竹縣政府社工到庭表示願意擔任聲請人之監護人，關係
    人廖桂香則到庭表示願意擔任其會同開具財產之人等情，有
    本院110年4月15日訊問筆錄可考，其餘關係人經本院合法通
    知，均未到庭，亦未具狀陳述意見，難認其等有擔任監護人
    或會同開具財產清冊之人之意願。本院審酌上情，認關係人
    新竹縣政府乃身心障礙者權益保障之主管機關，可以給予聲
    請人適當之保護及療養，且可考量聲請人之身心狀態與生活
    狀況，以執行有關聲請人生活、護養療治及財產管理等職務
    ，暨關係人廖桂香願意擔任會同開具財產之人，則其對聲請
    人之權益應能注意維護，本院爰依前揭法律規定，選定關係
    人新竹縣政府為聲請人之監護人，併指定廖桂香為會同開具
    財產清冊之人。又依民法第1113條準用同法第1099條、第10
    99條之1之規定，於監護開始時，監護人對於受監護宣告人
    之財產，應會同開具財產清冊之人於2個月內開具財產清冊
    ，並陳報法院，於開具完成並陳報法院前，監護人對於受監
    護宣告人之財產，僅得為管理上必要之行為，附此敘明。　
    　
五、依家事事件法第164 條第2 項，裁定如主文。 　　
中    華    民    國   110    年    4    月     19    日
               　 家事法庭  法　官　林宗穎
以上正本係照原本作成。
如對本裁定抗告，須於裁定送達後10日之不變期間內，向本院提
出抗告狀，並繳納抗告費新臺幣1,000元。
中    華    民    國   110    年    4    月     20    日
                            書記官  吳美雲